【裁判字號】    91,易,421
【裁判日期】    920320
【裁判案由】    侵占
【裁判全文】
臺灣嘉義地方法院刑事判決                          九十一年度易字第四二一號
    公  訴  人  臺灣嘉義地方法院檢察署檢察官
    被      告  甲○○  男  八.
    選任辯護人  丁萬福律師
右列被告因侵占案件，經檢察官提起公訴 (九十年度偵字第六九八五號），本院判決
如左：
    主  文
甲○○意圖為自己不法之所有，而侵占對於業務上所持有之物，處有期徒刑貳年；緩
刑伍年。
    事  實
一、甲○○於民國七十三年間起，擔任祭祀公業林耀烈之第二任管理人，對外代表祭
    祀公業，對內掌理祭祀公業財務運用，為從事業務之人；嗣於八十六年五月九日
    ，嘉義市政府決定徵收該祭祀公業所有坐落於嘉義市○○段一０八、四八三、一
    三八、一三七、四七一號土地，徵收補償金共新台幣（下同）四千七百零六萬零
    一百二十六元，嘉義市政府以台灣土地銀行嘉義分行為發票人、支票號碼AEB000
    0000、票載發票日八十六年八月十八日、票面金額肆仟柒佰陸萬壹佰貳拾陸圓之
    支票發放，由甲○○收受，旋於翌日存入甲○○設於嘉義市第一信用合作社帳號
    00000-00號之帳戶兌現，詎甲○○於取得上開補償金後，竟意圖為自己不法之所
    有，僅將其中三百九十二萬五千二百元分配給祭祀公業派下員（如附表一所示六
    十五位派下員各分得五萬二千元，如附表二所示十七位派下員各分得三萬二千元
    ，如附表三所示派下員分得一千二百元），餘款則未經派下員同意而侵占入己。
    嗣於八十九年間，改由乙○○接任管理人，始查知上情。
二、案經祭祀公業林耀烈管理人乙○○訴由臺灣嘉義地方法院檢察署檢察官偵查起訴
    。
    理  由
一、訊據被告甲○○對於右揭事實坦承不諱，核與告訴人代表人乙○○指訴情節相符
    ，並有嘉義市政府九十年六月十九日九十府地用字第五一０五三號函、嘉義市政
    府九十年七月五日以九十府地用字第五三九七九號函、台灣土地銀行嘉義分行九
    十年六月二十七日以嘉補字第九００一０一二號函、支票一紙、嘉義市第一信用
    合作社九十年七月十八日以嘉一信總字第二一六號函及對帳單、派下員分配金額
    名冊、支出概略表等在卷可憑，被告犯行，堪以認定。至公訴意旨認被告分配於
    派下員之總金額為四百十九萬六千元（六十九位派下員每名分得五萬二千元，其
餘十九位派下員每名分得三萬二千元）及於卸任時移交新任管理人林振生交接款
    一千萬元部分，本院經查：
    （一）確切之分配金額部分：
      １、分配名冊（詳九十年度偵字第六九八五號偵查卷第一０六、一０七頁）上
          記載分配五萬二千元之派下員中，林宗文及林登坤二人並無簽收記錄，而
          林銘鐘部分，除無確切之簽章外，名冊上記載之簽收日期八十九年八月二
          十九日，被告早已卸任管理人，已無再行分配之可能之情，業據告訴人代
          表人指訴明確，且為被告當庭所是認，足見林銘鐘之分配記錄記載應屬不
          實，難認渠三人確有收受分配款，從而應認此部分金額亦為被告侵占入己
          之金額；
      ２、分配名冊上記載分配三萬二千元之派下員中，林銘鐘部分欠缺明確之簽章
          記錄，且簽收日期八十九年八月二十九日，被告早已卸任管理人，已無再
          行分配之可能之情，已如前述，且分配名冊記載林銘鐘當日同時領受五萬
          二千元及三萬二千元，顯與常情有為，足見林銘鐘此部分之分配記錄記載
          亦屬不實，難認渠確有收受分配款，從而應認此部分金額亦為被告侵占入
          己之金額；
      ３、分配名冊中林炎波（炎雄）具領簽收之金額為「壹貳００元」之事實，有
          分配名冊附卷足憑，但因林炎波列冊於分配五萬二千元之名單中，公訴人
          因而誤認林炎波亦分得五萬二千元。
    （二）交接款一千萬元部分：被告卸任管理人時，固有一千萬元之交接款由現任
          管理人即告訴人代表人收受，但該一千萬元，係被告任職期間，嘉義市政
          府徵收該祭祀公業位於嘉義市○○街另筆土地之補償金分配派下員所剩餘
          之情，除據告訴人指陳明確外，且為被告所不否認，復有嘉義市政府九十
          一年五月二十四日府地用字第0910045130號函及附件在卷（前開偵查卷第
          六九頁以下）可資佐證，足認公訴意旨認被告交接之一千萬元係與本案相
          關之徵收補償金所剩餘，尚有誤會；從而該一千萬部分，亦應認定係被告
          所侵占。
    （三）至被告辯稱部分徵收款供作慈善用途乙節，並無具體事證以資憑佐，自難
          信為真實。
    （四）據上所述，被告領得而持有之徵收補償金中，僅其中三百九十二萬五千二
          百元確實分配給祭祀公業派下員，其餘均應認係被告所侵占，附此敘明。
二、核被告所為係犯刑法第三百三十六條第二項之業務侵占罪。爰審酌被告前無刑事
    前案紀錄（此有台灣高等法院被告全國前案紀錄表及台灣嘉義地方法院檢察署刑
    案資料查註紀錄表各一件在卷可參）之品行、其智識程度、長年慢性疾病身體狀
    況欠佳（此有診斷證明書多件附卷足憑）、擔任告訴人管理人多年、與告訴人及
    派下員關係至為密切、其侵占之動機、手段、侵占之金額甚鉅、犯罪所生之損害
    非淺及犯罪後之態度等諸般情狀，量處如主文所示之刑。末查，被告前未曾受刑
    之宣告之事實，有台灣高等法院被告全國前案紀錄表及台灣嘉義地方法院檢察署
    刑案資料查註紀錄表各一件在卷可據，其偶因失慮，致罹刑典，事後已坦認犯罪
    ，深具悔意，經此次偵審程序及刑之宣告後，當知警惕，且被告年事已高、身體
    狀況欠佳，信無再犯之虞，本院因認所宣告之刑，以暫不執行為當，爰併予以宣
    告緩刑伍年，用啟自新。
據上論斷，應依刑事訴訟法第二百九十九條第一項前段，刑法第三百三十六條第二項
、第七十四條第一款，罰金罰鍰提高標準條例第一條前段，判決如主文。
本案經檢察官周欣潔到庭執行職務
中      華      民      國    九十二    年      三      月     二十     日
              臺灣嘉義地方法院刑事第三庭
                                          法  官  許兆慶
右正本證明與原本無異。
如不服本判決，應於判決送達後十日內，向本院提出上訴狀。
中      華      民      國    九十二    年      三      月     二十     日
                                          書記官  洪麗惠
附錄法條：
刑法第三百三十六條第二項。
對於公務上或因公益所持有之物，犯前條第一項之罪者，處一年以上七年以下有期徒
刑，得併科五千元以下罰金。
對於業務上所持有之物，犯前條第一項之罪者，處六月以上五年以下有期徒刑，得併
科三千元以下罰金。
前二項之未遂犯罰之。


司法院資訊處製作；財團法人民間司法改革基金會備份。
